臺灣臺北地方法院民事判決　　　　　　　96年度小上字第64號
上　訴　人　甲○
被　上訴人　台北富邦商業銀行股份有限公司
法定代理人　乙○○
上列當事人間請求返還信用卡消費款事件，上訴人對於中華民國
96年4月10日本院新店簡易庭95年度店小字第1608號第一審判決
提起上訴，本院不經言詞辯論，判決如下：
    主  文
上訴駁回。
第二審訴訟費用新臺幣壹仟伍佰元由上訴人負擔。
    理  由
一、本件上訴意旨略以：原判決理由僅憑伊於簽帳單上簽名確認
    消費，並認為伊於簽名確認消費事項時，對於消費之內容、
    金額等事項有注意查知之義務，如記載內容有誤，自得拒絕
    簽署，對伊就簽單內容不知情未能舉證，即推論伊偕同訴外
    人貝瑪央金幸運寶石店（下稱貝瑪寶石店）與瑪利亞的玫瑰
    香料廚房餐廳（下稱瑪利亞餐廳）共同為假消費真刷卡；惟
    又另推論伊與貝瑪寶石店間有石製品之買賣交易存在，實屬
    前後矛盾。原審亦未斟酌伊於民國96年2月8日答辯狀所述之
    理由，逕將高於一般人之注意義務，加諸於年逾70歲之伊，
    殊不合理。伊曾向聯合信用卡處理中心寄發存證信函，再三
    表明從未在瑪利亞餐廳消費，並將貝瑪寶石店使用瑪利亞餐
    廳之刷卡機訛詐一事通知聯合信用卡處理中心，亦多次通知
    被上訴人信用卡中心，並一再聲明瑪利亞餐廳消費登記非實
    。按消費者保護法第11條第2項之規定，定型化契約條款如
    有疑義時，應為有利於消費者之解釋。原審既認為伊與貝瑪
    寶石店有買賣契約存在，則伊與特約商店瑪利亞餐廳間並未
    有消費；即特約商店遷移刷卡機，並將刷卡機借予非特約商
    店之貝瑪寶石店使用，顯係違約，故伊並非在被上訴人所簽
    訂之信用卡合約所規範之特約商店內消費，是發卡銀行代持
    卡人墊付非特約商店款項時，自不得援引信用卡合約要求伊
    付款。詎原審無視上開事實及法律規定，遽認被上訴人無違
    反善良管理人注意義務，實有違反兩造間信用卡約定條款，
    亦有違背民事訴訟法第222條第1項規定，未斟酌全辯論意旨
    及調查證據，判斷事實之真偽，違背論理及經驗法則等語。
二、按對於小額程序第一審裁判之上訴或抗告，非以其違背法令
    為理由，不得為之。民事訴訟法第436條之24第2項定有明文
    。而判決有違背法令，乃指判決不適用法規或適用不當；在
    小額事件之上訴程序所指判決當然違背法令之情形，有「判
    決法院之組織不合法」、「依法律或裁判應迴避之法官參與
    裁判」、「法院於權限之有無辨別不當或違背專屬管轄之規
    定」、「當事人於訴訟未經合法代理」、「違背言詞辯論公
    開之規定」，並不包括「判決不備理由或理由矛盾」之情形
    ，此乃因小額事件之判決書得僅記載主文，就當事人有爭執
    事項，於必要時得加記理由要領即足，此觀同法第436之32
    第2項準用第468條、第469條第1款至第5款、第436條之18第
    1項規定自明。準此，小額事件之上訴程序，不得以「判決
    不備理由或理由矛盾」為由，指摘原判決違背法令。查上訴
    人所稱原判決理由認其偕貝瑪寶石店與瑪利亞餐廳共同為假
    消費真刷卡，卻又認其與貝瑪寶石店間有石製品之買賣交易
    存在，顯係矛盾云云，核係主張原判決有理由矛盾之情形，
    縱令屬實，惟依上開說明，小額事件所指原判決違背法令，
    並不包括「判決不備理由或理由矛盾」之情形，上訴人自不
    得以其所謂原判決理由矛盾，而據以指摘原判決違背法令。
    是上訴人此部分之上訴，為無理由。
三、次按法院為判決時，應斟酌全辯論意旨及調查證據之結果，
    依自由心證判斷事實之真偽。民事訴訟法第222條第1項定有
    明文。又事實之真偽，應由事實審法院斟酌辯論意旨及調查
    證據之結果，依自由心證判斷之，苟其判斷並不違背法令，
    即不許當事人以空言指摘（最高法院21年上字第1406號判例
    參照）。查原判決已斟酌兩造之主張及所提證據，認定被上
    訴人與瑪利亞餐廳間固無契約關係，惟被上訴人係基於與上
    訴人間具有委任代墊消費款項及上訴人事後按期繳還之委任
    暨消費借貸等混合契約性質之信用卡約定，給予上訴人授權
    以完成消費刷卡交易，並無違反善良管理人注意義務，自得
    依該信用卡約定請求上訴人給付信用卡消費款，即已斟酌全
    辯論意旨及調查證據之結果，依自由心證予以判斷，依前揭
    說明，原判決並無違民事訴訟法第222條規定或論理法則或
    經驗法則之情形。上訴人所稱原審未斟酌伊之答辯理由，對
    其課以較高之注意義務，且未就定型化契約條款為有利於伊
    之解釋；又其未在被上訴人簽訂信用卡合約所規範之特約商
    店瑪利亞餐廳內消費，原審竟認被上訴人無違反善良管理人
    注意義務，得依信用卡合約請求其付款等節，核係就原審取
    捨證據、解釋契約及認定事實等職權事項加以指摘，並未就
    原判決違背何項論理及經驗法則為具體說明，難謂其上訴為
    有理由。
四、末按對於小額程序之第一審判決，依上訴意旨足認上訴為無
    理由，得不經言詞辯論為之。民事訴訟法第436之29第2款定
    有明文。綜上所述，原判決並無上訴人所指違背法令之情形
    ，上訴人提起上訴，指摘原判決不當，求予廢棄改判，依其
    上訴意旨，足認上訴為顯無理由，依上開規定，爰不經言詞
    辯論，逕以判決駁回之。又本件事證已臻明確，上訴人其餘
    主張及陳述，經審酌後均不足以影響判決之結果，無逐一論
    述之必要，併此敘明。
五、本件第二審訴訟費用，確定為如主文第二項所示金額。
六、據上論結，本件上訴為無理由，依民事訴訟法第436條之32
    第1項、第2項、第449條第1項、第436條之29第2款、第436
    條之19第1項、第78條，判決如主文。
中　　華　　民　　國　　96　　年　　10　　月　　 8　　日
                  民事第六庭   審判長法　官　張競文
                  　　　　　　 　 　 法　官　曾部倫
                                     法  官  陳文正
以上正本係照原本作成
本判決不得上訴
中　　華　　民　　國　　96　　年　　10　　月　　 8　　日
                      　             書記官　黃菀茹
